【裁判字號】    95,上易,1113
【裁判日期】    950630
【裁判案由】    竊盜
【裁判全文】
臺灣高等法院刑事判決                95年度上易字第1113號
上  訴  人  臺灣板橋地方法院檢察署檢察官
被      告  丙○○
            丁○○
上列上訴人因被告等竊盜案件，不服臺灣板橋地方法院94年度易
字第1579號，中華民國95年3月31日第一審判決（起訴案號：臺
灣板橋地方法院檢察署94年度偵字第14365號），提起上訴，本
院判決如下：
    主  文
上訴駁回。
    事實及理由
一、本案經本院審理結果，除原審判決有關證人「張金堂」之記
    載（原判決正本第四頁）應更正為「甲○○」外；餘認第一
    審判決以被告丙○○、丁○○共犯刑法第三百二十一條第一
    項第三款之加重竊盜罪，又被告丙○○有如附件所示之論罪
    科刑及執行之情形，有本院被告前案紀錄表一份在卷可按，
    其於有期徒刑執行完畢五年後，再犯本件有期徒刑以上之罪
    ，為累犯；暨同時審酌被告等犯罪之動機、目的、手段、所
    竊取財物之價值，及二人犯罪後均坦承犯行，態度良好；暨
    被告丙○○為本案主要犯罪者；被告丁○○僅居於協助之地
    位，且並無前科等一切情狀，分別量處被告丙○○有期徒刑
    九月，被告丁○○有期徒刑六月之刑，並就丁○○部分併諭
    知以三百元折算一日之易科罰金折算標準；並敘明扣案之鋁
    梯一支、手套一雙及可作為兇器使用之電纜剪一支，均為被
    告丙○○所有與被告丁○○供犯本件共同竊盜所用之物，均
    依法宣告沒收。至扣案之頭套一個，並非違禁物，且為被告
    丙○○所有平日禦寒之物品，與本件竊盜案件無關，公訴意
    旨求予沒收，尚有未合等情。其認事用法及量刑均無不當，
    應予維持，並引用第一審判決書記載之事實、證據及理由（
    如附件）。
二、檢察官上訴意旨略以：被告二人在臺北縣林口鄉○○路五六
    巷前廣場處行竊時，係駕駛乙○○前於九十四年八月三日失
    竊之車牌號碼為IE-○六五七號自小貨車前來之事實，迭經
    證人甲○○（檢察官誤載為「張金堂」）證述明確，原審以
    被告二人於案發當時與甲○○有肢體衝突而有生怨隙之可能
    即排除其證詞，顯與事實不符。又被告所竊之電線等物品非
    輕，其等以徒步方式行竊顯為不便；再縱認被告行竊所用之
    鋁梯無法放置該小貨車之上，被告等亦有可能於行竊前先將
    鋁梯置放案發現場附近，或以其他手法攜至現場等均有可能
    ，原審認不能證明被告等另有此部分竊車之犯行，自屬有誤
    等語。然原審判決已詳細論載證人甲○○之證述內容尚不足
    認定被告等有檢察官指摘此部分竊盜之行為，經核尚無違誤
    ；況縱依諸證人甲○○所供被告二人確有駕駛系爭箱型贓車
    至場行竊之情，然被告等取得該車之來源非僅竊盜一途，復
    乏確切證據證明該車輛係其等行竊所得，自難徒憑證人甲○○所陳二人有駕車之行為，即率論其等有此部分之竊盜罪責
    。是以檢察官上訴理由各節，尚屬臆測推論之詞，難謂有理
    由，其上訴應予駁回。
據上論斷，應依刑事訴訟法第三百六十八條，判決如主文。
本案經檢察官呂丁旺到庭執行職務。
中    華    民    國    95    年    6     月    30    日
                  刑事第十八庭  審判長法  官  溫耀源
                                      法  官  邱同印
                                      法  官  段景榕
以上正本證明與原本無異。
不得上訴。
                                      書記官  陳靜姿
中    華    民    國    95    年    6     月    30    日
附錄：本案論罪科刑法條全文
刑法第321條第1項第3款
犯竊盜罪而有左列情形之一者，處6月以上、5年以下有期徒刑：
三、攜帶兇器而犯之者。
附件：
臺灣板橋地方法院刑事判決              94年度易字第1579號
公  訴  人  臺灣板橋地方法院檢察署檢察官
被      告  丙○○
            丁○○
上列被告因竊盜案件，經檢察官提起公訴（94年度偵字第14365
號），本院判決如下：
    主  文
丙○○共同攜帶兇器竊盜，累犯，處有期徒刑玖月。扣案之鋁梯
壹支、電纜剪壹把及手套壹雙均沒收。
丁○○共同攜帶兇器竊盜，處有期徒刑陸月，如易科罰金，以
佰元折算壹日。扣案之鋁梯壹支、電纜剪壹把及手套壹雙均沒收
。
    事  實
一、丙○○曾犯有賭博罪及違反麻醉藥品管理條例等前科，嗣於
    民國93年10月23日犯竊盜罪，經本院於94年3 月8 日以94年
    度簡字第874 號判決判處有期徒刑六月，如易科罰金以300
    元折算1 日，而於94年4 月29日確定，嗣於94年5 月30日易
    科罰金執行完畢（再犯本件構成累犯）。詎其猶不知悔改，
    因一時失業在家，經濟困難，竟萌生意圖為自己不法所有，
    思竊盜電纜線以變賣之犯意，並邀其弟丁○○一同前往，二
    人遂基於共同竊盜之犯意聯絡，於94年8 月23日凌晨2 時許
    ，自其二人位於臺北縣林口鄉○○路56巷6 弄1 號3 樓住處
    樓下1 樓之車庫內，共同搬運丙○○所有之鋁梯1 支、手套
    1 雙及客觀上可作為兇器使用之電纜剪1 把，至距離住處附
    近約100 公尺外之臺北縣林口鄉○○路56巷前廣場處，由丙○○使用上開鋁梯爬上電線桿將甲○○所有之PVC 電纜線剪
    斷，使之掉落於地面；再由二人合作將掉落之電纜線裁剪成
    每段約170 公分，以利於搬離現場。適為在該處守夜之甲○○發覺報警處理，經警當場查獲，並扣得丙○○所有之前開
    鋁梯1 支、手套1 雙及可作為兇器使用之電纜剪1 支及前揭
    竊得之PVC 電纜線1 批（已裁剪成約170 公分長者共12條、
    尚未裁剪完成約120 公尺長者共4 條，價值共約新台幣5 萬
    元）
二、案經甲○○訴由臺北縣政府警察局中和分局報請臺灣板橋地
    方法院檢察署檢察官偵查起訴。
    理  由
一、上揭事實，業據被告丙○○及丁○○二人於本院調查及審理
    時坦承不諱，核與被害人甲○○於本院指訴之情節大致相符
    ，且有扣押物品清單、贓物認領保管單各1 紙及查獲照片26
    幀附卷可稽（見偵查卷第23、31、37-49 頁）。此外，並有
    被告丙○○所有供犯罪用之鋁梯1 支、手套1 雙及可作為兇
    器使用之電纜剪1 支扣案可資佐證；自堪認被告二人前開自
    白應與事實相符，本件事證明確，被告二人犯行均堪以認定
    。
二、查扣案之電纜剪1 支總長約81公分、最寬處約15.8公分、總
    重量為2.911 公斤，握把部分為鋁製，剪頭部分為鋼製，質
    地堅硬而沈重等情，業經本院於審理時勘驗明確，製有勘驗
    筆錄一份附卷可稽（見本院卷第23-24 頁），可見以該電纜
    剪持以揮打極易造成人體嚴重傷害，客觀上顯然具有危險性
    ，要屬兇器無疑，被告二人意圖為自己不法之所有，持上揭
    兇器竊取被害人之財物，核其二人所為，均係犯刑法第321
    條第1 項第3 款之加重竊盜罪。被告二人就上揭犯行有犯意
    聯絡及行為分擔，均為共同正犯。查被告丙○○有如事實欄
    所示之論罪科刑執行前科，此有臺灣高等法院被告前案紀錄
    表一份在卷可按，其於有期徒刑執行完畢五年後，再犯本件
    有期徒刑以上之罪，為累犯，應依法加重其刑。爰審酌被告
    二人犯罪之動機、目的、手段、所竊取財物之價值，及二人
    犯罪後均知坦承犯行，態度良好；暨被告丙○○為本案主要
    犯罪者；惟被告丁○○僅居於協助之地位，且並無前科（此
    有丁○○之臺灣高等法院被告前案紀錄表一紙附卷可按）等
    一切情狀，分別量處如主文第一項及第二項所示之刑，並就
    丁○○部分併諭知易科罰金之折算標準，以資懲儆。扣案之
    鋁梯1 支、手套1 雙及可作為兇器使用之電纜剪1 支，均為
    被告丙○○所有與同案被告丁○○供犯本件共同竊盜所用之
    物，已據被告二人供明在卷，均依法宣告沒收。至扣案之頭
    套1 個，並非違禁物，且為被告丙○○所有平日禦寒之物品
    ，與本件竊盜案件無關等情，業據被告丙○○供明在卷，公
    訴意旨求予沒收，尚有未合，併此敘明。
三、公訴意旨另以：被告丙○○、丁○○二人另基於意圖為自己
    不法所有之犯意聯絡，於94年8 月3 日某時，在桃園縣龜山
    鄉○○○路交流道旁，竊取乙○○所有車牌號碼為IE-0657
    號自小貨車一部，因認被告二人另涉犯竊取前揭自小貨車之
    犯行云云。惟查：
    (一)按犯罪事實，應依證據認定之，無證據不得認定其犯罪事
      實；又不能證明被告犯罪者，應諭知無罪之判決，刑事訴
      訟法第154 條第2 項、第301 條第1 項分別定有明文。且
      告訴人之告訴，係以使被告受刑事訴追為目的，是其陳述
      是否與事實相符，應調查其他事實以資審認，始得為不利
      被告之認定，最高法院52年度臺上字第1300號著有判例可
      資參照。又刑事訴訟上證明之資料，無論為直接或間接證
      據，均須達於通常一般之人均不致有所懷疑，而得確信其
      為真實之程度，始得據為有罪之認定，若其關於被告是否
      犯罪之證明未能達此程度，而有合理懷疑之存在，致使無
      從形成有罪之確信，根據「罪證有疑，利於被告」之證據
      法則，即不得遽為不利被告之認定，亦有最高法院76年度
      臺上字第4986號判例可稽。其以情況證據（即間接證據）
      斷罪時，尤須基於該證據在直接關係上所可證明之他項情
      況事實，本乎推理作用足以確證被告有罪，方為合法，不
      得徒憑主觀上之推想，將一般經驗有利被告之其他合理情
      況逕予排除，此觀諸最高法院32上字第67號判例意旨亦彰
      彰甚明。
    (二)本件公訴意旨認被告二人涉犯竊取前開乙○○所有自小貨
      車之犯行，無非以前開自小貨車確屬遭竊之贓物，於93年
      8 月23日凌晨在臺北縣林口鄉○○路56巷前廣場處被為警
      查獲；而證人張金堂指證該小貨車係被告二人駕駛至前開
      處所停放等語，為其論據。
    (三)經查，本件乙○○失竊之IE-0657 號自小貨車，係中華汽
      車公司1992年出廠排、氣量為1061C.C.之中華威利小貨車
      ，現行款排氣量已增加為1198C.C.，全長亦不過3965公分
      ，後廂長僅2170公分，此有該中華威利規格配備表一份附
      卷可按；而扣案被告二人用以作案之鋁梯一支，為鋁製材
      質，上半段長為355 公分，下半段長為335 公分，收合後
      全長為370 公分，遠長於前開小貨車後廂之長度，根本不
      可能放入前開小貨車中，且上開車輛之車頂亦無置物架之
      設計（見偵查卷第40頁車輛照片二幀所示），現場亦未有
      足資將鋁梯捆綁於車頂之繩索或其他物件扣案。證人張金
      堂亦證稱：前開小貨車開到現場時，我沒有注意有無鋁梯
      ，我也不知道鋁梯是何時放在現場的，我沒有看到車頂有
      無鋁梯等語（見本院卷第44頁）。由此可見，前開扣案鋁
      梯一支客觀上並非由系爭小貨車搭載至臺北縣林口鄉○○
      路56巷前廣場一節，首堪認定。
    (四)再查，被告二人住所位於臺北縣林口鄉○○路56巷6 弄1
      號3 樓，距離其二人竊取電纜線之地點（同路56巷前廣場
      ）不過100 公尺，步行三分鐘即可到達，業據被告二人供
      明在卷，衡情被告二人並無開車前往行竊之必要。況且被
      告二人作案用之鋁梯並無法以系爭小貨車載運，已認定如
      前，是被告二人豈有駕駛前開小貨車至作案現場後，復行
      徒步返家，再徒步搬運扣案鋁梯一支到現場行竊之理？且
      該扣案鋁梯價值不低，被告於行竊後應予回收，斷無任意
      棄置於現場之理；是該鋁梯既無法以系爭小貨車載運，則
      被告二人行竊完成後，豈非需要分別移置鋁梯、竊得之電
      纜線及小貨車等離開現場，顯與常情不符。是綜合以上客
      觀情狀，被告二人辯稱並非渠二人駕駛前揭小貨車至臺北
      縣林口鄉○○路56巷前廣場等情，應堪採信。
    (五)至證人甲○○於本院審理中雖一再指證被告二人駕駛系爭
      小貨車到臺北縣林口鄉○○路56巷前廣場行竊云云，惟本
      件被告二人行竊當時為94年8 月23日凌晨2 時許，現場並
      無燈光，證人甲○○係躲工寮內，距離系爭小貨車停放地
      點有50公尺左右之距離等情，為證人甲○○所自承，復有
      其當庭繪製之現場圖一紙附卷可查（見本院卷第55頁），
      是依上開情狀，並不能排除證人甲○○因夜間視線不佳而
      有誤認之可能。況且，本案被告二人行竊當中遭人查覺，
      隨即受不明人士圍毆，致被告丙○○受有頭皮、右上臂、
      左側臀部及左膝多處外傷（計頭皮一處擦傷、右上臂五處
      撕裂傷、左側臀部挫傷及左膝一處撕裂傷）；被告丁○○
      受有右小腿腿骨骨折、氣胸等傷害，此有長庚紀念醫院診
      斷證明書二紙及現場照片6 幀附卷可按（見偵查卷第32、
      33 、46-48頁），是自難完全排除證人即告訴人甲○○與
      被告二人於案發當時有肢體衝突，而生怨隙之可能，從而
      ，證人甲○○所言是否全然可信，亦不無可資懷疑之處。
    (六)末查，證人即告訴人乙○○於警詢中之證言亦僅能證明其
      所有之系爭小貨車遭竊之事實，並不能證明確係被告二人
      所偷竊。從而，本院自無從徒憑證人即告訴人甲○○、乙○○之前揭指證即遽認被告二人確有偷竊系爭自小貨車之
      事實。
    (七)綜上所述，審究公訴人提出之所有證據，並無證據足資證
      明被告二人有共同竊取前揭自小貨車之行為，此外，本院
      復查無其他積極證據足資認定被告二人確有公訴人所指前
      開竊車犯行，因不能證明被告犯罪，揆諸首揭說明，自難
      遽論被告二人涉犯前揭竊車罪責；惟上開不能證明被告二
      人共同竊車犯罪部分，公訴人認與被告二人上揭已起訴判
      決有罪竊盜部分，有連續犯之裁判上一罪關係，爰不另為
      無罪之諭知，併此敘明。
據上論斷，應依刑事訴訟法第299 條第1 項前段，刑法第28條、
第321 條第1 項第3 款、第47條、第41條第1 項前段、第38條第
1 項第2 款，罰金罰緩提高標準條例第1 條前段、第2 條，判決
如主文。
本案經檢察官林俊儀到庭執行職務。
中    華    民    國    95    年    3     月    31    日
                  刑事第五庭審判長法  官  陳坤地
                                  法  官  李麗珠
                                  法  官  許映鈞


司法院資訊處製作；財團法人民間司法改革基金會備份。
